臺灣新北地方法院行政訴訟判決
                                      111年度交字第49號
原      告  莊孟澔
被      告  高雄市政府交通局

代  表  人  張淑娟（局長）


上列當事人間因交通裁決事件，原告不服被告民國110年12月20
日高市交裁字第32-CZ0000000號、第32-CZ0000000號、第32-CZ0
000000號、第32-CZ0000000號等裁決，向本院提起行政訴訟，本
院判決如下：
    主  文
一、原告之訴駁回。
二、訴訟費用新臺幣300元由原告負擔。
    事實及理由
壹、程序方面：
    原告不服被告所為道路交通管理處罰條例第8條之裁決而提
    起撤銷訴訟，依行政訴訟法第237條之1，應適用交通裁決事
    件訴訟程序。本件因卷證資料已經明確，本院依同法第237
    條之7規定，不經言詞辯論，直接裁判。
貳、實體方面：
一、爭訟概要：
（一）緣原告所有之車牌號碼000-000號普通重型機車（下稱系
      爭車輛，車籍地：高雄市鼓山區），於民國（下同）110
      年10月14日11時38分，經駕駛而先後有下述違規行為：
　 1、於行經新北市板橋區中山路2段320號前之路段，自中線車
      道往左變換至內側車道（禁行機車道）時，未依規定使用
      方向燈（行為一），旋違規行駛「禁行機車道」（行為二
      ）。
 　2、行經與光復街交岔之路口後，於新北市○○區○○路0段000號
      前之路段，違規行駛「禁行機車道」（行為三）。
　 3、行經與中山路2段443巷交岔之路口後，於新北市○○區○○路
      0段000號前之路段，違規行駛「禁行機車道」（行為四）
      。
　 4、行經與中山路2段443巷交岔之路口後，於新北市○○區○○路
      0段000號前之路段，違規行駛「禁行機車道」（行為五）
      。
（二）上開違規行為，經民眾於110年10月20日檢附行車紀錄器
      錄影資料向警察機關提出檢舉，嗣經新北市政府警察局海
      山分局查證屬實，認其有「駕駛人變換車道不依規定使用
      方向燈」（行為一）、「機車行駛禁行機車道」（行為二
      ）、「機車行駛禁行機車道」（行為三）、「機車行駛禁
      行機車道」（行為四）、「機車行駛禁行機車道」（行為
      五）等違規事實，乃於110年11月2日、110年11月2日、
　　　110年10月29日、110年11月2日、110年11月2日，分別填
      製新北市政府警察局新北市警交大字第CZ0000000號、第C
      Z0000000號、第CZ0000000號、第CZ0000000號、第CZ0000
      000號等舉發違反道路交通管理事件通知單對系爭機車之
      車主（即原告）予以舉發，記載應到案日期依序為110年1
      2月17日、110年12月17日、110年12月13日、110年12月17
      日、110年12月17日前，並分別於110年11月2日、110年11
      月2日、110年10月29日、110年11月2日、110年11月2日移
      送被告處理，原告於110年11月5日填具「交通違規案件陳
      述單」向被告陳述不服舉發（未依道路交通管理處罰條例
      第85條第1項之規定辦理歸責實際駕駛人事宜）。嗣被告
      就行為一認其有「汽車駕駛人未依規定使用方向燈」之違
      規事實，乃依道路交通管理處罰條例第42條及違反道路交
      通管理事件統一裁罰基準表等規定，於110年12月20日以
      高市交裁字第32-CZ0000000號違反道路交通管理事件裁決
      書（下稱原處分一），裁處系爭機車之車主（即原告）罰
      鍰新臺幣（下同）1,200元；另就行為二、三、四、五，
      認其均有「機車，不在規定車道行駛」之違規事實，乃依
      道路交通管理處罰條例第45條第1項第13款、第63條第1項
      （第1款）及違反道路交通管理事件統一裁罰基準表等規
      定，於110年12月20日，分別以高市交裁字第32-CZ000000
      0號違反道路交通管理事件裁決書（下稱原處分二）、高
      市交裁字第32-CZ0000000號違反道路交通管理事件裁決書
      （下稱原處分三）、高市交裁字第32-CZ0000000號違反道
      路交通管理事件裁決書（下稱原處分四）、高市交裁字第
      32-CZ0000000號違反道路交通管理事件裁決書（下稱原處
      分五），各裁處原告罰鍰600元及記違規點數1點。
（三）原告對原處分一、三、四、五不服，遂提起本件行政訴訟
      。
二、原告起訴主張及聲明：
（一）主張要旨：
   1、就原處分一部分：
    ⑴110年10月14日上午11時38分，原告騎乘系爭機車行經新北
      市板橋區中山路時，因慢車道有障礙物佔用大部分車道空
      間，才將機車騎入快車道並依規定於變換車道前顯示方向
      燈，但因騎乘之機車為2009年出廠的老舊車輛，方向燈閃
      爍時間間隔較長，罰單所附之採證照片，其顯示未使用方
      向燈之時間不到一秒鐘，應為方向燈閃爍熄滅之照片截圖
      ，故舉發單列載未使用方向燈，並非事實，原處分一應予
      撤銷。
    ⑵駕駛普通重型機車，為什麼處罰款事由為「汽車駕駛人未
      依規定使用方向燈」，罰款理由並不符合事實，因此裁罰
      應不成立。
　 2、就原處分三、四、五部分：
    ⑴原告騎乘系爭機車行經上開路段時，因閃避慢車道之障礙
      物而變換車道，以致不在規定車道行駛，卻遭檢舉人連續
      檢舉4次，明顯係惡意所為，且均遭被告認定處罰。因舉
      發單列載原告違規地點為板橋區中山路2段320號、326號
      、358號、394號，然4次違規地點僅相距240公尺，又違規
      時間均為110年10月14日上午「11時38分」所發生，亦即
      在短短的240公尺距離且「同1分鐘内」連續被檢舉4次，
      明顯係同一連續行為重複舉發，被告卻分別論處，實屬裁
      罰過當，亦不符合憲法比例原則（司法院釋字第604號解
      釋理由參照）。據此，本件僅得對原告裁罰1次，發生在
      後之違規自不得連續舉發裁罰，原處分三、四、五應予撤
      銷。
   3、其他：
　  ⑴原告曾致電高雄市交通事件裁決中心詢問裁罰相關細節，
      豈料被告承辦人員竟然答復因事發地點於新北市，對於此
      地域不熟悉，故完全依照警方的舉發而作裁決，如有疑義
      須向事發地點轄區警局詢問，原告乃轉而向新北市政府警
      察局海山分局詢問，員警第一時間卻表示其為舉發單位，
      最終結果是由裁決中心裁決，仍要原告再向裁決單位詢問
      ，舉發單位及裁決單位如此互踢皮球，令人感到求助無門
      。
    ⑵本件處分係屬1分鐘内針對同一違規樣態所為之連續裁罰，
      其間隔期間是否過密，以致多次處罰是否過當，是否逾越
      比例原則等情事，被告未經深入查證即予舉發，棄人民權
      益於不顧，已造成行政訴訟案件激增；況且裁罰目的在於
      矯正行為人違法不當行車習慣，如其處罰種類相同，從一
      處罰已足以達成行政目的，不應重複裁處，使人民承受不
      利益的處分。
（二）聲明：原處分一、三、四、五，均撤銷。
三、被告答辯及聲明：
（一）答辯要旨：
   1、本件違規事實，有新北市政府警察局海山分局111年3月2
      日新北警海交字第1113948208號、110年12月8日新北警海
      交字第1103969956號函及採證光碟附卷可稽。故原告之違
      規事實，洵堪認定。是原告於前揭時間、地點確有「汽車
      駕駛人不依規定使用方向燈」、「機車，不在規定車道行
      駛」之違規事實，被告據以裁處，洵無不合。原告雖辯稱
      「1分鐘內被檢舉4次，不符比例原則...云云」；惟按道
      路交通安全規則第91條第1項第6款規定：「變換車道時，
      應先顯示欲變換車道方向之燈光或手勢。」，其立法目的
      在於使其他用路人（尤其係位於原車道後方及欲變換至之
      車道後方者）得預知該車之行車動向而為安全之措施，就
      此而言，所謂「應先顯示方向燈」一事，解釋上應係指於
      開始變換前至變換完成之過程中應全程顯示方向燈，而開
      始變換前於何時即應顯示方向燈，涉及後方車輛之合理預
      期時間（與行車速度及距離有關），是不可於顯示方向燈
      之同時開始為變換車道之動作，本不待言；再者，亦非可
      謂只要曾顯示方向燈，而於因故取消方向燈之顯示後，仍
      不可再度顯示方向燈即可恣意進行變換車道之動作，否則
      其他用路人又豈能於該車變換車道前明確知悉及預期（參
      見臺灣新北地方法院105年度交字第63號行政訴訟判決）
      。
　 2、次依道路交通標誌標線號誌設置規則第178條規定略以：
      「禁行機車標字，用以告示本車道禁止大型重型機車以外
      之機車通行。繪設於路段起點。路段過長時，得於路段中
      加繪之。」，復經檢視採證影片可見，畫面時間11：38：
      41-原告車輛000-000號車行駛於板橋區中山路2段東向，
      經中山路2段318巷，變換車道時未依規定使用方向燈（CZ
      0000000號），並行駛於禁行機車道（CZ0000000號），11
      ：38：46-原告車輛續行中山路2段經光復街口，行駛於禁
      行機車道（CZ0000000號）、11：38：51-原告車輛續行中
      山路2段經中山路2段443巷路口，行駛於禁行機車道（CZ0
      000000號）、11：38：55-原告車輛續行中山路2段經中山
      路2段372巷路口，行駛於禁行機車道（CZ0000000號）...
      影片結束。依前揭說明，足證原告違規屬實，被告據以裁
      處，洵無不合。
　 3、再依道路交通管理處罰條例第85條之1第2項規定及交通部
      107年9月21日交路字第1070026758號函釋略以：「有關違
      規地點相距6公里以上、違規時間相隔6分鐘以上或行駛經
      過1個路口以上，應係單一或具有持續性之違規行為（如
      持續超速、持續違規行駛路肩等），需透過連續舉發次數
      ，做為違規次數認定，進而對多次違規行為予以處罰時方
      有適用。倘其行為係二以上違規行為，仍應依處理細則第
      3條第1項規定分別舉發、處罰」。本案5件違規，原告車
      輛已通過光復街、中山路2段372巷之路口，依前揭「行駛
      經過一個路口以上得連續舉發」意旨。則原告各該次「機
      車，不在規定車道行駛」係屬不同之違規行為，分別構成
      行政法上義務之違反，且為自然單一行為，依據行政罰法
      第25條之規定，應分別評價處罰。另觀諸道路交通管理處
      罰條例第7條之1規定：「對於違反本條例之行為者，民眾
      得敘明違規事實或檢舉違規證據資料，向公路主管或警察
      機關檢舉，經查證屬實者，應即舉發」，其立法理由為：
      「由於警力有限及民眾取巧違規成性，為交通秩序混亂原
      因之一，民眾如能利用適當管道檢舉交通違規，除可彌補
      警力之不足外，亦將產生極大之嚇阻效果」，意旨藉由民
      眾檢舉，提供警員查證之線索，尚無對外發生何法律效果
      ，依上開規定，民眾檢具違規證據資料，尚需經主管或警
      察機關查證屬實，始得舉發，進而對外發生法律效果。又
      舉發機關受理民眾檢舉違反道路交通管理事件，經查證後
      依規定掣製舉發違反道路交通管理事件通知單，係屬違反
      道路交通管理事件統一裁罰基準及處理細則第10條第2項
      第5款之民眾檢舉態樣，觀諸採證影片所載違規日期、違
      規時間及處理情形均記載清楚明確，嗣確經警員查證處理
      ，是該檢舉之真實性已無疑義。
　 4、又採證影片畫面係錄影設備之機械作用，乃真實保存當時
      錄影之真實內容所得，再由檢舉人將影片傳送警政機關，
      並非憑人之記憶轉述或事後排演而成，且與本案違規具事
      實關聯性，並經警員檢視無誤，其影像尚無偽造或變造之
      疑，內容亦屬合理正常，自得作為本件是否為合法裁決之
      憑據。本件原告前揭110年10月14日之違規行為，係由檢
      舉人於違規人行為終了日（110年10月14日）起7日內（檢
      舉日：110年10月20日）檢具科學儀器取得之蒐集影片證
      據資料，向警政機關提出檢舉，經警員查證屬實而逕行舉
      發，則本件舉發程序於法即無不合。綜上所述，本件原告
      之訴為無理由。　
（二）聲明：原告之訴駁回。
四、爭點：
（一）原告所有之系爭機車經駕駛而是否有原處分一所指「汽車
      駕駛人未依規定使用方向燈」之違規事實？原告以所駕駛
      之車輛係「機車」，乃指摘原處分一就違規事實之認定，
      是否可採？　
（二）原處分三、四、五有無違反「一事不二罰原則」及「比例
      原則」？　　　
五、本院的判斷：
（一）前提事實：
      爭訟概要欄所載之事實，除原告就原處分一部分否認未使
      用方向燈，另主張原處分三、四、五重複舉發、裁罰外，
      其餘事實業據原告於起訴狀所不爭執，且有舉發違反道路
      交通管理事件通知單影本5紙、違規查詢報表影本1紙、原
      處分一、二、三、四、五影本各1紙、新北市政府警察局
      海山分局110年12月8日新北警海交字第1103969956號函影
      本1份、違規示意地圖影本1紙、交通違規案件陳述單影本
      1紙、車號查詢機車車籍1紙（見本院卷第73頁、第75頁、
      第77頁、第78頁、第80頁、第97頁、第101頁、第103頁、
      第105頁、第107頁、第109頁、第115頁至第117頁、第119
      頁、第121頁、第173頁）、行車紀錄器採證錄影擷取畫面
      39幀（見本院卷第73頁至第82頁、第123頁至第171頁〈單
      數頁〉）及檢舉人資料5紙、行車紀錄器錄影光碟1片（均
      置於本院卷卷末存置袋）足資佐證，是除原告否認及主張
      部分外，其餘事實自堪認定。
（二）原告所有之系爭機車經駕駛而有原處分一所指「汽車駕駛
      人未依規定使用方向燈」之違規事實，又原告以所駕駛之
      車輛係「機車」，乃指摘原處分一就違規事實之認定，不
      可採：　
   1、應適用之法令：
　　⑴道路交通安全規則：
　　　①第2條第1項第1款：
        本規則用詞，定義如下：
        一、汽車：指在道路上不依軌道或電力架線而以原動機
            行駛之車輛（包括機車）。
      ②第91條第1項第6款：
　　　  行車遇有轉向、減速暫停、讓車、倒車、變換車道等情
        況時所用之燈光及駕駛人之手勢，應依下列規定：
　　　　六、變換車道時，應先顯示欲變換車道方向之燈光或手
        勢。
      ③第109條第2項第2款後段：
        汽車駕駛人，應依下列規定使用方向燈：
　　　　二、變換車道時，應先顯示欲變換車道方向之燈光，  
            並應顯示至完成轉彎或變換車道之行為。
    ⑵道路交通管理處罰條例：
　　　①第3條第8款：
　　　  本條例用詞，定義如下：
　　　　八、車輛：指非依軌道電力架設，而以原動機行駛之汽
        車（包括機車）、慢車及其他行駛於道路之動力車輛。
      ②第7條之1：
　　　　對於違反本條例之行為者，民眾得敘明違規事實或檢具
        違規證據資料，向公路主管或警察機關檢舉，經查證屬
        實者，應即舉發。但行為終了日起逾七日之檢舉，不予
        舉發。
      ③第42條：
　　　　汽車駕駛人，不依規定使用燈光者，處新臺幣一千二百
        元以上三千六百元以下罰鍰。
　　⑶行政罰法第7條第1項：
　　　違反行政罰上義務之行為非出於故意或過失者，不予處罰
      。
    ⑷按「本細則依道路交通管理處罰條例第九十二條第四項規
      定訂定之。」、「處理違反道路交通管理事件之程序及統
      一裁罰基準，依本細則之規定辦理。前項統一裁罰基準，
      如附件違反道路交通管理事件統一裁罰基準表。」，違反
      道路交通管理事件統一裁罰基準及處理細則第1條、第2條
      第1項、第2項分別亦有明定，是違反道路交通管理事件統
      一裁罰基準及處理細則即係基於法律之授權所訂定，而該
      處理違反道路交通管理事件之統一裁罰基準（即「違反道
      路交通管理事件統一裁罰基準表」）已考量「違反事件」
      、「法條依據」、「法定罰鍰額度或其他處罰」、「違規
      車種類別或違規情節」、「期限內繳納或到案聽候裁決者
      」、「逾越應到案期限30日內，繳納罰鍰或到案聽候裁決
      者」、「逾越應到案期限30日以上60日以內，繳納罰鍰或
      到案聽候裁決者」、「逾越應到案期限60日以上，繳納罰
      鍰或逕行裁決處罰者」等因素，作為裁量之標準，並未違
      反授權之目的及裁量權之本質，是其不僅直接對外發生效
      力，且被告亦應受其拘束而適用之。
   2、由前揭行車紀錄器錄影擷取畫面〈以1秒4幀或5幀之密度而
      連續擷取〉（見本院卷第123頁至第171頁〈單數頁〉）以觀
      ，系爭機車原行駛於中線車道，嗣往左跨越車道線而行駛
      至內側車道，且全程未使用方向燈，是其顯有變換車道而
      未依規定使用方向燈之違規事實無訛，是原告所稱系爭機
      車老舊，方向燈閃爍時間間隔較長，採證畫面所示正值方
      向燈閃爍熄滅，乃否認未依規定使用方向燈一節，自無足
      採；再者，依前揭道路交通安全規則第2條第1項第1款及
      道路交通管理處罰條例第3條第8款等規定，以原動機行駛
      之汽車係包括「機車」，是原告以所駕駛之車輛係「機車
      」，乃指摘原處分一就違規事實之認定，亦無可採。從而
      ，被告認系爭機車經駕駛而有「汽車駕駛人未依規定使用
      方向燈」之違規事實，乃以原處分一裁處系爭機車之車主
      （即原告）前揭處罰內容，觀諸前開規定，依法洵屬有據
      。
（三）原處分三、四、五並未違反「一事不二罰原則」及「比例
      原則」：
　 1、應適用之法令：　
　　⑴道路交通標誌標線號誌設置規則第178條第1項：
　　　「禁行機車」標字，用以告示本車道禁止大型重型機車以
      外之機車通行。
　　⑵道路交通安全規則第99條第1項前段：
      機車行駛之車道，應依標誌或標線之規定行駛。
    ⑶道路交通管理處罰條例：
      ①第7條之1：（如前）
　　  ②第45條第1項第13款：
　　　　汽車駕駛人，爭道行駛有下列情形之一者，處新臺幣六
        百元以上一千八百元以下罰鍰：
　　　　十三、機車不在規定車道行駛。
　　⑷行政罰法：
　　  ①第7條第1項：（如前）
　　　②第25條：
        數行為違反同一或不同行政法上義務之規定者，分別處
        罰之。
　　⑸違反道路交通管理事件統一裁罰基準及處理細則第1條、第
      2條第1項、第2項：（如前）
　 2、查系爭機車經駕駛而於前揭時、地違規行駛「禁行機車道
      」，業如前述，而其固屬違反同一行政法上義務之規定，
      然原處分二、三、四、五所示違規事實之間，因已經過不
      同之路口而得以分割予以評價，此觀道路交通管理處罰條
      例第85條之1第2項第1款之規定（即「第七條之二之逕行
      舉發案件有下列情形之一者，得連續舉發：一、逕行舉發
      汽車行車速度超過規定之最高速限或低於規定之最低速度
      或有第三十三條第一項、第二項之情形，其違規地點相距
      六公里以上、違規時間相隔六分鐘以上或『行駛經過一個
      路口以上』。但其違規地點在隧道內者，不在此限。」）
      亦明，是原告上開行為二、三、四、五，自係數行為而違
      反同一行政法上義務之規定，則依行政罰法第25條規定，
      自應分別處罰之，是原告指摘原處分三、四、五重複處罰
      （違反「一事不二罰原則」），並進而泛稱該等處分違反
      「比例原則」，自無足採。從而，被告就行為三、四、五
      ，認其均構成「機車，不在規定車道行駛」之違規事實，
      乃分別以原處分三、四、五各裁處系爭機車之車主（即原
      告）前揭處罰內容，觀諸前開規定，依法亦屬有據。
（四）本件判決基礎已經明確，兩造其餘的攻擊防禦方法及訴訟
      資料經本院斟酌後，核與判決結果不生影響，無一一論述
      的必要，一併說明。
（五）本件第一審裁判費為300元，所以確定第一審訴訟費用額
      為300元，由原告負擔。
六、結論：原處分一、三、四、五，均無違誤，原告訴請撤銷為
    無理由，應予駁回。
中　　華　　民　　國　　111 　年　　3   　月　　31  　日
                  行政訴訟庭  法  官  陳鴻清
一、上為正本係照原本作成。
二、如不服本判決，應於判決送達後20日內，向本院提出上訴狀
    並表明上訴理由（原判決所違背之法令及其具體內容或依訴
    訟資料可認為原判決有違背法令的具體事實），其未載明上
    訴理由者，應於提出上訴後20日內向本院補提理由書（上  
    訴狀及上訴理由書均須按他造人數附繕本，如未按期補提上
    訴理由書，則逕予駁回上訴），並應繳納上訴裁判費新臺幣
    750元。
                              書記官  李玉秀
中　　華　　民　　國　　111 　年　　3 　　月　　31　　日